臺灣士林地方法院民事判決　　　　　　 95年度重訴字第344號
原　　　告　乙○○
　　　　　　　　　　　　1樓
　　　　　　丙○○
　　　　　　丁○○
共　　　同
訴訟代理人　雷祿慶律師
被　　　告　東松交通有限公司
兼
法定代理人　甲○○
共　　　同
訴訟代理人　陳生全律師（兼送達代收人）
被　　　告　戊○○
上列當事人間損害賠償事件，本院於民國九十六年五月三十一日
言詞辯論終結，判決如下：
    主  文
被告戊○○應分別給付原告丁○○新台幣捌拾肆萬玖仟零拾玖
元、原告乙○○新台幣壹佰壹拾萬零捌佰壹拾元、原告丙○○新台幣陸拾萬捌仟零拾肆元，及均自民國九十六年三月二十
九日起至清償日止，按週年利率百分之五計算之利息。
原告其餘之訴駁回。
訴訟費用由被告戊○○負擔百分之三十六，原告丁○○負擔百分
之三十二，原告乙○○負擔百分之十八，餘由原告丙○○負擔。
本判決於原告丁○○、原告乙○○、原告丙○○各以新台幣貳拾
柒萬元、拾捌萬元、貳拾萬元供擔保後，得假執行。但被告戊○○分別為原告丁○○、原告乙○○、原告丙○○供擔保新台幣
捌拾肆萬玖仟零拾玖元、新台幣壹佰壹拾萬零捌佰壹拾元
、新台幣陸拾萬捌仟零拾肆元後，得免為假執行。
原告其餘假執行之聲請駁回。
    事  實  及  理  由
一、按訴狀送達後，原告不得將原訴變更或追加他訴。但有擴張
    或減縮應受判決事項之聲明者，不在此限，此觀民事訴訟法
    第255 條第1 項第3 款之規定自明。本件原告起訴時所請求
    之本金及利息，於訴訟中有所變更如附表所示（並詳如後述
    ），經核其所為上開訴之變更，應屬單純減縮或擴張應受判
    決事項之聲明，揆諸前開規定及說明，自無不合，應予准許
    。
二、原告主張：被告戊○○係計程車司機，被告東松交通有限公
    司（下稱被告東松公司）為其僱主，被告戊○○於民國94年
    8 月14日年滿65歲，其職業駕駛執照經主管機關依規定註銷
    ，惟被告戊○○仍繼續駕駛計程車載客營業，於95年4 月18
    日上午11時15分許，駕駛車牌號碼G9-315號營業小客車，沿
    臺北市○○區○○路由南往北方向行駛，行經上揭路段與成
    功路4 段交岔路口時，適有被害人王阿海、原告乙○○父子
    分別騎乘DJA-180 號原告丁○○所有之輕機車及原告乙○○
    所有之CXY-660 號重機車，渠等因等紅燈暫停於該處前方，
    被告戊○○本應注意車輛行駛時，駕駛人應注意車前狀況，
    並隨時採取必要之安全措施，而依當時情形，又無不能注意
    之情形，竟疏未注意前方，直接衝撞原告乙○○、被害人王
    阿海所騎乘之機車，致原告乙○○、被害人王阿海人車倒地
    ，原告乙○○因而受有頭部外傷合併腦震盪、額部多處撕裂
    傷、右小腿撕裂傷、右肩及兩側小腿鈍挫傷合併擦傷、右側
    遠端鎖骨骨折等身體傷害；被害人王阿海則因受有胸、腹腔
    內出血之身體傷害，經送醫急救，於95年4 月18日上午12時
    35 分 不治死亡。原告丁○○係被害人王阿海之妻，為45年
    6 月4 日出生，因被害人王阿海之死亡罹患重度憂鬱症，精
    神上受有重大之創傷，請求被告連帶賠償慰撫金新台幣（以
    下同）300 萬元，且其所有之車牌號碼DJA-180 號機車，因
    系爭車禍而報廢，損失3,500 元，其本可受被害人王阿海之
    扶養，因被害人王阿海之死亡，以50歲計算其可請求扶養費
    之起算點，並以93年台北市女性簡易生命表所列尚有餘命35
    年，亦受有扶養費5,022,444 元之損害扣除強制保險之給付
    150 萬元，為3,522,444 元；原告乙○○為被害人王阿海之
    子，支出喪葬費437,026 元，並支出被害人王阿海及其個人
    受傷之醫葯費15,251元，其個人受傷請求精神損害賠償60萬
    元，其父死亡請求慰撫金100 萬元；另原告丙○○照顧原告
    乙○○7 日，請求看護費14,700元，並因父死亡而受有精神
    上之創傷，請求100 萬慰撫金，爰依民法第184 條、第188
    條、第192 條、193 條、第194 條及第195 條之規定請求賠
    償等語：並聲明：被告應連帶給付原告丁○○6,525,944 元
    ；被告應連帶給付原告乙○○2,056,677 元（此部分原告乙○○原請求2,119,560 元，經減縮即扣除請假未上班之勞動
    能力損失20,533元、新購機車及新領費用42,350元暨牌號
    DJA-180 輕機車之損失3500元後，為2,056,677 元，見200
    頁、213 頁、231 頁）；被告應連帶給付原告丙○○1,014,
    700 元（原告丙○○原請求44日之工作損失，經減縮工作損
    失，並加上看護醫用後應為1,014,700 元，231 頁）及各自
    96年3 月29日起算至清償日止，按週年利率百分之5 計算之
    利息（原告於本院96年3 月29日開庭時已當庭減縮利息自該
    日起算，於96年5 月18日書狀又記載減縮前之起算點，應係
    誤載，見113 頁）。
三、被告戊○○以：伊所有之G9-315號小客車，係因煞車失靈，
    始撞上被害人王阿海及原告乙○○，伊當時並未從事載客工
    作，而係將該車當自用車使用，從事裝潢工作；伊妻中風，
    伊亦罹有心臟冠狀動脈疾病及高血壓症（19頁），無力賠償
    云云；並聲明：(一)原告之訴及其假執行之聲請均駁回；(二)如
    受不利之判決願供擔保免為假執行（230 頁）。
四、被告東松公司則以：伊與被告戊○○雖曾訂有台北市計程車
    客運業駕駛人自備車輛參與經營契約，惟已於系爭車禍發生
    前，即因被告戊○○未依約繳納其應付之稅金等費用而終止
    契約，終止契約後，伊並繼續向被告戊○○催討欠費、牌照
    及行照，伊與被告戊○○既早無任何契約關係存在，伊就原
    告之損害自無庸與被告戊○○負連帶賠償之責等語；並聲明
    ：(一)原告之訴及其假執行之聲請均駁回；(二)如受不利之判決
    願供擔保免為假執行（230 頁）。
五、本院協議並簡化兩造不爭執點及爭執點如下：
甲、不爭執點：
(一)、被告戊○○與被告東松公司曾於88年10月1 日簽訂「台北市
    計程車客運業駕駛人自備車輛參與經營契約書」（54頁），
    被告戊○○係靠行被告東松公司，惟被告東松公司以被告戊○○欠費為由，於94年10月14日向台灣台北地方法院起訴，
    聲明請求被告戊○○返還車牌兩面及行車執照，且已於書狀
    內表明起訴狀繕本送達為終止契約之意思表示，被告戊○○
    有收到該起訴狀繕本。惟被告東松公司在95年11月25日遞狀
    表示被告戊○○已作適當處理云云，而撤回該案（本院卷66
    頁），但系爭車輛外觀仍有東松公司之名稱（本院卷107 頁
    ）。
(二)、原告乙○○支出之醫藥費為15,251元（診斷証明書、醫藥費
    單據，北調卷12、13、21~30 頁、本院卷116頁）。
(三)、原告乙○○支出喪葬費437,026 元（喪葬費明細，北調卷18
    頁）。
(四)、訴外人富邦產物保險股份有限公司（下稱富邦公司）已於95
    年5 月29日給付原告乙○○強制汽車責任保險傷害醫療費用
    9,360 元，同年6 月1 日給付原告丁○○傷害醫療費用878
    元，死亡給付150 萬元。該公司給付原告丁○○強制責任險
    150 萬元部分，自原告丁○○請求之損害賠償金額中扣除（
    訴外人富邦公司96年5 月22日（96）富保業發字第092 號函
    ，211 頁）。
(五)、告乙○○住院7天，看護費每天2,100元。
(六)、被告戊○○已給付原告2萬元，由原告3人均分（201頁）。
(七)、原告丁○○因喪夫而得重鬱症，於95年4 月19日起至三軍總
    醫院治療，目前仍須繼續治療（診斷証明書，193 頁、218
    頁）。
(八)、王阿海騎乘車牌號碼DJA-180 號輕機車係原告丁○○所有，
    原告乙○○騎乘車牌號碼及CXY-660 號重機車為其所有（
    184 頁）。
(九)、原告丁○○所有之車牌號碼DJA-180 號輕機車，因系爭車禍
    損失3500元（181 頁左側記載「值3500」、201 、215 、
    216 頁）。
乙、爭執點：
(一)、被告戊○○就系爭車禍是否應負全部過失責任？
(二)、被告戊○○於系爭車禍當時是否仍係從事計程車業？
(三)、被告東松公司是否須負雇用人之連帶責任？
(四)、原告丁○○得請求若干之扶養費？
(五)、原告丙○○得請求若干之看護費用？
(六)、原告3人各得請求若干之慰撫金？
六、茲將兩造爭執點、原告可請求之項目及數額析述如下：
(一)、被告戊○○就系爭車禍是否應負全部過失責任？
１、原告主張系爭車禍係被告戊○○之過失導致，其應負全部過
    失責任等語，被告戊○○則抗辯：伊因汽車煞車失靈，始造
    成系爭車禍云云。
２、查系爭車禍發生後檢察官於95年8 月25日勘驗被告戊○○所
    駕駛之車牌號碼G9-315號營業小客車，無煞車油，加入後即
    可煞車等情，有勘驗筆錄（46頁）可參，而台北市政府警察
    局交通警察大隊，亦研判係被告戊○○未注意車前狀況導致
    系爭車禍發生，有該大隊道路交通事故初步分析研判表（北
    調卷第10頁）可參，並有現場圖、交通事故談話紀錄表及交
    通事故調查報告表附卷（北調卷第43~52 頁）足考，被告戊○○於刑事業務過失致死案件審理時，亦自認因其過失致被
    害人王阿海死亡及原告乙○○受傷之事實，並經本院判處有
    期徒刑1 年6 月確定（32頁），業經調閱本院95年度交訴字
    第90號案卷，查明無訛。而被告戊○○於行車前應為必要之
    安全檢查，檢查範圍自包含其所有之車輛是否具備正常之功
    能，依前述勘驗筆錄所載，被告戊○○之汽車係無煞車油，
    加入後即可煞車，顯見其行車前未為安全檢查，致未能知悉
    已無煞車油而無法煞車，以致在上開交叉路口時未能煞車而
    衝撞被害人王阿海及原告乙○○所騎之機車，致被害人王阿
    海死亡，原告乙○○受傷，其應負全部之過失責任甚明。
(二)、被告戊○○於系爭車禍當時是否仍係從事計程車業？
１、原告主張：被告戊○○於系爭車禍當時係從事計程車載客之
    職業等語；被告戊○○則以：伊因逾齡，不得從事計程車業
    ，事發時伊係從事裝潢業云云。
２、惟查被告戊○○雖提出嘉雅工程行營利事業登記證、土木包
    工業登記證，證明其於車禍發生時係從事裝潢業（17、18頁
    ），但其於本院前開刑事案件審理中自承事發當時係開計程
    車營業等語，有筆錄（27頁）在卷可佐，且證人即被告東松
    公司處理行政業務之丁雙全亦證稱：被告戊○○係事計程車
    業及裝潢業等情（234 頁），是被告戊○○於系爭車禍發生
    時，亦係從事計程車業應可認定，所辯要非足採。
(三)、被告東松公司是否須負雇用人之連帶責任？
１、原告主張：被告戊○○係被告東松公司之受僱人應與被告戊○○負連帶賠償責任，縱被告東松公司曾對被告戊○○起訴
    請求返還G9-315號營業小客車之車牌，但嗣又撤回起訴，即
    不生起訴之效力，且其後復未能追回車牌，其監督管理，自
    有疏失，仍應負連帶賠償之責云云；被告東松公司則以：伊
    與被告戊○○之靠行契約在車禍發生前業已終止，不應與被
    告戊○○負連帶賠償之責等語為辯。
２、按受僱人因執行職務，不法侵害他人之權利者，由僱用人與
    行為人連帶負損害賠償責任。但選任受僱人及監督其職務之
    執行，已盡相當之注意或縱加以相當之注意而仍不免發生損
    害者，僱用人不負賠償責任。為民法第188 條第1 項所明定
    。再依最高法院77年度台上字第665 號判例：「目前在台灣
    經營交通事業之營利私法人，接受他人靠行（即出資人以該
    交通公司之名義購買車輛，並以該公司名義參加營運），而
    向該靠行人（即出資人）收取費用，以資營運者，比比皆是
    ，此為週知之事實。是該靠行之車輛，在外觀上既屬該交通
    公司所有，乘客又無從分辨該車輛是否他人靠行營運者，則
    乘客於搭乘時，祇能從外觀上判斷該車輛係某交通公司所有
    ，該車輛之司機即係受僱為該交通公司服勞務。按此種交通
    企業，既為目前台灣社會所盛行之獨特經營型態，則此種交
    通公司，即應對廣大乘客之安全負起法律上之責任。蓋該靠
    行之車輛，無論係由出資人自行駕駛，或招用他人合作駕駛
    ，或出租，在通常情形，均為該交通公司所能預見，苟該駕
    駛人係有權駕駛（指非出自偷竊或無權占有後所為之駕駛）
    ，在客觀上似應認其係為該交通公司服勞務，而應使該交通
 　 公司負僱用人之責任，方足以保護交易之安全。」，是靠行
    契約之雙方當事人仍有民法第188 條之適用。查被告雙方間
    所簽訂之台北市計程車客運業駕駛人自備車輛參與經營契約
    書第1 條約定：「乙方（即被告戊○○）提供... 車身壹輛
    ，登記甲方公司（即被告東松公司）行號，使用甲方營業車
    額牌照（即行照乙枚、號牌兩面）營業... 」、第2 條約定
    ：「甲方將營業車額及乙方證件向監理機關申領營業小客車
    牌照G9-315號號牌二面及行車執照交與乙方營業。」、第3
    條約定：「乙方應依規定辦理執業登記，欲僱他人輪替駕駛
    ，應經甲方同意比照辦理。」、第19條第1 項第2 款約定：
    「乙方如有下列情形之一，經甲方以書面催告十五日內仍不
    予處理甲方得一造解除契約，經由法院訴訟程序逕行收回牌
    照及行車執照。.... (二) 乙方未按約定日期繳交購車之分期
    付款、違規罰款、行政管理費、各項稅款、保險以及甲方代
    付之其他費用等逾期兩個月。... 」，揆諸上開約定，顯係
    靠行契約無誤（本院卷54、55頁）。而被告東松公司曾於94
    年7 月21對被告戊○○發存證信函主張：被告戊○○未於94
    年3 月30日接受定期檢查，且積欠稅費2 萬餘元，應於7 日
    內結清欠款並參加定期檢查，逾期伊則逕行終止契約，且被
    告戊○○於94年8 月14日職業駕照即逾齡，不得再駕駛G9-3
    15號營業小客車等語（本院卷62頁），但未合法送達予被告
    （本院卷63頁），惟被告東松公司於94年10月14日向台灣台
    北地方法院所提之起訴狀內，即聲明請求被告戊○○返還車
    牌兩面及行車執照，且已於書狀內表明以起訴狀繕本之送達
    為終止契約之意思表示，而該起訴狀繕本係於94年11月18日
    寄存送達被告戊○○（70頁），被告戊○○於本院審理時承
    認有收到該起訴狀繕本（本院卷86頁），雖被告東松公司於
    95年11月25日遞狀表示被告戊○○已作適當處理而撤回該案
    之起訴（66頁），但仍不影響終止契約之效力。至被告東松
    公司撤回起訴後並非未為追回牌照之行為，並據證人丁雙全
    到庭證述：「戊○○親自到公司說他要把牌照拿回來，因為
    車子是他出資所購，登記在東松公司名下，他說要登記到他
    名下，他過戶前一定要先改顏色並驗車才能辦過戶，他當天
    有拿1 萬多元，還欠1 萬元左右，他說他會儘快拿錢和牌照
    來，但是時間沒有敲定。後來他沒拿回來，我有打電話催他
    ，他說他在準備，等他準備好就會拿來，我陸續打過好幾次
    電話，有時候沒有找到他，這樣拖了好幾個月，後來就出事
    了。」等語，是被告東松公司與被告戊○○於系爭車禍發生
    時，已無靠行契約關係存在。至檢察官勘驗時系爭計程車右
    方乘客座之前方固有台北市營業小客車駕駛人執業登記證證
    號034175，駕駛人即被告，且系爭計程車車體外殼漆有「東
    松」兩字（46、50頁），然被告東松公司對被告戊○○斯時
    已無選任監督之責，至被告東松公司是否積極追回牌照行照
    ，或要求被告戊○○將G9-315號營業小客車改漆，乃係其與
    被告戊○○間之債權債務問題，自不能以此遽認被告被告戊○○與被告東松公司雙方間仍有僱傭關係存在，而令被告東
    松公司負僱主之連帶賠償責任。原告主張被告東松公司應與
    被告戊○○負民法第188 條第1 項之連帶責任，即屬無據。
    是原告併請求被告甲○○亦負連帶責任，更於法無據。
(四)、原告請求賠償項目及其數額：
１、原告丁○○部分：
(1)、原告丁○○請求扶養費部分？
、原告丁○○主張：伊係被害人王阿海之妻，為45年6 月4 日
    出生，教育程度低，無工作能力，於被害人王阿海死亡時尚
    未滿50歲，如以50歲計算，並依95年4 月份「台北市家庭收
    支主要指標」之當月台北市平均每戶消費支出71,714元，以
    被害人王阿海、原告乙○○、原告丙○○共同分擔，則原告
    每年可請求之扶養費為286,856 元，再依93年台北市女性簡
    易生命表所載，原告丁○○之餘命有35年，但被害人王阿海
    死時為51歲，餘命為30.91 年，如僅算至122 年12月31日止
    ，原告丁○○可受撫養之年限為27年又257 日，再依霍夫曼
    式計算法計算，並扣除原告丁○○所領取之150 萬元強制汽
    車責任險理賠金，原告丁○○可受扶養費用為3,522,444 元
    （160 頁）等語，被告等抗辯：原告丁○○尚有2 名已就業
    之成年子女，可扶養原告丁○○，其扶養費之計算於法無據
    云云。
、按夫妻履行共同生活，婚姻生活方能維持美滿幸福，故夫妻
    同居義務實乃維護婚姻生活之基本要件。履行同居生活，則
    夫妻非互負生活保持之扶養義務不可，扶養對方，亦即保持
    自己之婚姻生活，其扶養之程度與自己之生活程度相同，是
    為夫妻互負共同生活之義務。故74年6 月3 日修正公布之民
    法第1116之1 之規定：『夫妻互負扶養之義務，其負扶養義
    務之順序與直系血親卑親屬同，其受扶養權利之順序與直系
    血親尊親屬同』。從而受扶養權利之妻或夫方，亦與直系血
    親尊親屬同，只須不能維持生活即可，並不以無謀生能力為
    必要。且不因扶養義務人不能維持自己生活而免除，此觀民
    法第1116之1 、第1118條但書等規定意旨自明。查原告丁○○係被害人王阿海之妻，為45年6 月4 日出生，僅有高中學
    歷，並無工作，被害人王阿海為43年12月1 日出生，原告丁○○於被害人王阿海95年4 月18日死亡時，尚未滿50歲，原
    告乙○○與原告丙○○為其已成年並就業之子女等情，有台
    灣士林地方法院檢察署相驗屍體證明書、戶籍謄本、原告丁○○台灣省立北港高級中學修業證書及受扶養證明書、原告
    乙○○及原告丙○○之離職、在職證明（北調卷11、15~17
    頁、本院卷217 、219 、221 、224 頁）可證，再依被告不
    爭執之93年台北市女性簡易生命表所載，原告丁○○之餘命
    有36. 39年（178 頁），其自願以50歲計算，餘命則尚有
    35. 46，其並減縮為35年，並無不可，原告丁○○以35年計
    算被害人王阿海死亡時為51歲，依93年台北市男性簡易生命
    表所載，如未死亡，其尚有30.91 年餘命，亦即可活至125
    年，惟原告丁○○僅請求扶養費計算至122 年12月31日，為
    27年又257 日即27.7年（小數點第2 位以下四捨五入），自
    無不可。而依95年「台北市家庭收支主要指標」，95年4 月
    消費支出為71,714元，每戶平均3.75人，平均1 人1 月之消
    費支出為19,124元（169 頁），1 年則為229,488 元，以霍
    夫曼式計算扣除中間利息，其金額為4,056,619 【（
    229,488 ×17.0000000（27年系數）＋（17.0000000－
    00.0000000）×0.7 ×229,488） ＝4,056,619 （元以下四
    捨五入）】，但因被害人死亡時，其子女2 人均已成年，亦
    有扶養原告丁○○之義務，而依民法第1115條第3 項規定，
    負扶養義務者有數人，而其親等同一時，應各依其經濟能力
    ，分擔義務，被害人王阿海如尚生存，對於原告丁○○之扶
    養義務應為3分 之1 ，故原告丁○○得請求之扶養費為1,35
    2,206 元（4,056,619 ÷3 ＝1,352, 206），是以，原告丁○○請求被告戊○○賠償扶養費之金額於1,352,206 元範圍
    內，應屬可採，逾此部分不應准許。被告之抗辯，並非全屬
    有理。
(2)、原告丁○○請求車損部分：
    原告主張其所有之DJA-180 機車因系爭車禍報廢受有損失3,
    500 元，應由被告賠償等語，被告戊○○對此並未爭執，並
    有估價單、汽車各項異動登記書（181 、215 、216 頁）足
    按，此部分請求，應予准許。
(3)、原告丁○○請求慰撫金部分：
、原告丁○○主張：伊因喪夫哀痛不已，而罹患重度憂鬱症，
    迄今每月均須至醫院就診，請求被告給付慰撫金300 萬元，
    被告則以原告丁○○罹患重度憂鬱症與被害人王阿海之死亡
    間有無因果關係，仍屬可疑云云為辯。
、按不法侵害他人致死者，被害人之父、母、子、女及配偶，
    雖非財產上之損害，亦得請求賠償相當之金額。為民法第19
    4 條所明定。又按慰藉金賠償額核定之標準固與財產之計算
    不同，然非不可斟酌雙方身分資力與加害情形，暨被害人之
    父、母、子、女及配偶精神上受有痛苦之程度及其他各種情
    形，以定相當數額。查原告丁○○罹有重度憂鬱症之事實，
    有診斷証明書在卷足參，惟據原告乙○○於本院陳稱：伊母
    於伊父生前即罹患憂鬱症10年左右，不過係不定期發作，3
    或6 個月始至醫院看診，但父親身故後，母親之病況變嚴重
    ，每個月均須回診等語（033 頁），復依三軍總醫院96年5
    月16日所開立原告丁○○之診斷証明書內載：「１、重度憂
    鬱症，２、悲傷反應，患者需門診長期治療」，足證原告丁○○雖早罹憂鬱症，但因被害人王阿海車禍死亡之變故，致
    病情加重，以致需長期治療；且被害人王阿海死亡之時年僅
    51歲，正值壯年，原告丁○○斯時亦僅將屆50歲，因此變故
    ，使原告丁○○不能享受夫妻之情及相互照顧之義，並審酌
    原告丁○○之經濟狀況較被告戊○○尚佳，暨被告戊○○罹
    有心臟冠狀動脈疾病與高血壓症（19、134~135 、152~154
    頁）等情，認原告丁○○請求慰撫金於100 萬元範圍內，尚
    屬合理，逾此範圍請求則非有據，應予駁回。
(4)、原告丁○○以上請求應予准許之金額合計為2,355,706 元（
    1,352,206 ＋3,500 ＋1,000,000 ＝2,355,706） ，惟依前
    述不爭執點(四)、(六)部分，應扣除強制責任險之理賠金150 萬
    元及被告戊○○已給付2 萬元由原告3 人均分之6667元（因
    20000/3 ，未能除盡，爰由原告丁○○多扣1 元），為
    849,039 元。
２、原告乙○○部分：
(1)、原告乙○○請求賠償喪葬費部分：
    原告乙○○支出喪葬費437,026 元之事實，為被告所不爭執
    ，並有喪葬費明細在卷可憑，此部分請求，應予准許。
(2)、原告乙○○請求被害人王阿海及其個人受傷之醫葯費部分：
    原告乙○○主張支出被害人王阿海及其個人受傷支出醫葯費
    15,251元，請求被告給付等語，此部分雖為被告戊○○所不
    爭執，但按保險人依本法規定所為之保險給付，視為被保險
    人損害賠償金額之一部分；被保險人受賠償請求時，得扣除
    之，為強制汽車責任保險法第32條所明定。次按保險法第13
    5 條準用第103 條規定，傷害保險之保險人固不得代位行使
    被保險人對於加害人之損害賠償請求權，惟全民健康保險法
    第82條規定：「保險對象因汽車交通事故，經本保險提供醫
    療給付者，本保險之保險人得向強制汽車責任保險之保險人
    代位請求該項給付。」，全民健康保險法為保險法之特別法
    ，依特別法優於普通法之原則，全民健康保險法第82條應優
    先於保險法第135 條、第103 條之規定而為適用。從而全民
    健康保險之被保險人因汽車交通事故，經全民健康保險提供
    醫療給付者，全民健康保險之保險人自得向強制汽車責任保
    險之保險人代位請求該項給付。而依強制汽車責任保險法第
    32 條 規定，於該範圍內，加害人或強制汽車責任保險之被
    保險人之損害賠償責任即因而解免，全民健康保險被保險人
    對於加害人之損害賠償請求權亦因而喪失。查原告乙○○因
    參加全民健康保險而獲得醫療保險給付，而就被害人王阿海
    之自付額僅878 元，原告乙○○之自付額亦僅9,813 元，依
    前述不爭執點(四)，原告乙○○已受領強制汽車責任保險傷害
    醫療給付9,360 元，原告丁○○亦已受領被害人王阿海之傷
    害醫療給付878 元，揆之前開說明，原告所得請求之醫藥費
    用，應僅為其個人之醫藥費用453 元（0000－0000＝453）
    。
(3)、原告乙○○請求其個人受傷之精神損害賠償60萬元部分：
、原告乙○○主張其因系爭車禍而受有頭部外傷合併腦震盪、
    額部多處撕裂傷、右小腿撕裂傷、右肩及兩側小腿鈍挫傷合
    併擦傷、右側遠端鎖骨骨折等身體傷害，精神上受有相當之
    痛苦，請求被告賠償60萬元精神上之損害賠償等語，被告戊○○抗辯無力給付云云。
、按不法侵害他人之身體、健康、名譽、自由、信用、隱私、
    貞操，或不法侵害其他人格法益而情節重大者，被害人雖非
    財產上之損害，亦得請求賠償相當之金額。為民法第195 條
    所定明。原告乙○○所主張其因系爭車禍受傷之事實，有診
    斷証明書（116 頁）為證，其因此之傷勢，經三軍總醫院於
    95年4 月18日施予右小腿撕裂傷縫合手術，同年月21日並施
    予額部傷口清創、縫合及自體植皮手術，自同年4 月18日入
    住該院，於同年月24日出院，有前述診斷証明書可參，其傷
    勢及治療之過程，自令其肉體及精神上遭受相當之痛苦，爰
    審酌上情及被告戊○○經濟狀況不佳，原告乙○○經濟條件
    尚佳等情，認原告乙○○請求精神上損害賠償10萬元為恰當
    ，逾此部分請求不應准許。
(4)、原告乙○○請求其父死亡之精神慰撫金部分：
    原告乙○○主張：伊父死亡，致伊甚為痛苦請求慰撫金100
    萬元等語，經查被害人王阿海為原告乙○○之父，於51歲之
    壯年，即遭系爭車禍而致天人永絕，令原告乙○○哀痛不已
    ，爰審酌原告乙○○為大學畢業，為硬體工程師（220~221
    頁），經濟狀況尚佳（131 頁），被告戊○○經濟狀況較差
    （154 頁）及罹有前述之疾病等情，認原告乙○○請求慰撫
    金於60萬元範圍內，應予准許，逾此範圍者，應予駁回。
(5)、綜上，原告乙○○之請求，應予准許之金額合計為
    1,137,479 元（437,026 ＋453 ＋100,000 ＋600,000 ＝
    1,137,479）， 但扣除被告戊○○已給付2 萬元由原告3 人
    均分之6666元，為1,130,813 元。
３、原告丙○○請求部分：
(1)、看護費用部分？
、原告丙○○主張：原告乙○○車禍發生受傷住院7 日，由伊
    照顧7 日，請求被告賠償7 日之看護費，每日以2,100 元計
    算，共計14,700元等語；被告戊○○對此並未爭執。
、按雖基於親情而無實際支付看護費用，然因親屬或配偶受傷
    ，而由親屬或配偶代為照顧被害人之起居，固係出於親情，
    但親情看護所付出之勞力，並非不能評價為金錢，只因兩者
    身分密切而免除支付義務，此種親屬基於身分關係之恩惠，
    自不能加惠於加害人，故應衡量及比照僱用職業護士看護情
    形，認被害人受有相當親屬看護費用之損害，得向加害人請
    求賠償，是原告丙○○請求被告戊○○賠償看護費14,700元
    ，應予准許。
(2)、原告丙○○請求其父死亡之精神慰撫金部分：
、原告丙○○為被害人王阿海之女，慘遭喪父，亦悲痛莫名，
    請求被告給付慰撫金100 萬元等語，被告戊○○則以伊有前
    開疾病，無力負擔云云為辯。
、原告丁○○因被告戊○○因之過失，因遭父喪，致不能承歡
    膝下，享受父愛，自造成其不言可諭之痛苦，爰審酌原告丙○○為大學畢業，任教補習班，經濟狀況較佳（223 、132
    、233 頁）被告戊○○經濟狀況較差及有如前所述之情狀，
    認原告丙○○請求慰撫金60萬元為適當，逾此範圍者，應予
    駁回。
(3)、綜上，原告丙○○之請求，應予准許之金額合計為614,700
    元（14,700＋600,000 ＝614,700） ，但扣除被告戊○○已
    給付2 萬元由原告3 人均分之6666元，為60,8034 元。
七、原告本於民法第184 條、第188 條、第192 條、193 條、第
    194 條及第195 條之規定請求賠償，其中原告丁○○請求被
    告戊○○給付於849,039 元、原告乙○○請求被告戊○○給
    付於1,130,813 元、原告丙○○請求被告戊○○給付於
    60,8034 元及均自96年3 月29日起至清償日止，按週年利率
    百分之5 計算之利息範圍內，為有理由，應予准許，逾此範
    圍者，即非有據，應予駁回。
八、原告及被告戊○○均陳明願供擔保，聲請宣告假執行及免假
    執行，經核並無不合，爰酌定相當擔保金額，分別予以准許
    之。
九、本件事證已臻明確，兩造其餘攻擊防禦方法及所提之證據，
    經本院審酌後認與結果不生影響，爰不一一論述，附此敘明
十、據上論結，原告之訴為一之部有理由，一部無理由，依民事
    訴訟法第79條、第85條第1 項、第390 條第2 項、第392 條
    第2 項，判決如主文。
中　　華　　民　　國　　96　　年　　6 　　月　　11　　日
                  民事第一庭  法  官  黃小瑩
以上正本證明與原本無異。
如對本判決上訴，應於判決送達後20日內向本院提出上訴狀。
中　　華　　民　　國　　96　　年　　6 　　月　　13　　日
                              書記官  陳鳳嬌
附表：
          起訴時請求  減縮或擴張    原利息      減縮後
          之金額      後請求之金額  起算日      利息起
                                                算日
          （新台幣元）
原告丁○○5,736,000   6,525,944
原告乙○○2,157,000   2,056,677
原告丙○○1,057,750   1,014,700
                                    起訴狀繕本  96/3/29
                                    送達翌日
